臺灣高等法院臺南分院刑事裁定　　　　　 100年度抗字第52號
抗　告　人　何三元
上列抗告人因聲請再審案件，不服臺灣嘉義地方法院中華民國10
0年1月12日裁定（99年度聲再字第11號）提起抗告，本院裁定如
下：
    主  文
抗告駁回。
    理  由
一、抗告意旨略以：筆錄清楚記載本件係經張漢崑報案後，嗣警
    方獲悉，才趕到現場，張漢崑於法庭上亦為同樣之陳述，然
    而，事發當天伊抵達張漢崑住處後，拉張椅子坐下，張漢崑
    即一直對伊抱怨不停，直到警方來，都沒離開伊視線，如果
    真的沒有，那怎會有時間拿話筒及手機報案呢？警員和張漢
    崑是否敢保證，事先沒有通聯，還是警員先予告知，做某種
    程序的安排，讓原本咄咄逼人之張漢崑，態度一百八十度大
    轉變，並支開暴躁之妻女，本件必有蹊蹺，伊敢鐵定指出警
    方和張漢崑有所通聯，來個天衣無縫順理成章促成這檔事。
    伊有請原審開庭調閱事發當天警員和張漢崑之通聯紀錄，及
    開庭傳訊兩位警員到庭說明，證據即在該通聯紀錄及兩位警
    員身上，為此提起本件抗告云云。
二、按再審程序係就確定判決事實錯誤所設之救濟方法，除有刑
    事訴訟法第426條第3項前段所定情形外，應由判決之原審法
    院管轄。又上級審法院以上訴不合法，從程序上判決駁回上
    訴者，聲請再審之對象為原法院之判決，並非上級審法院之
    程序判決，該再審案件，仍應由原判決之法院管轄（最高法
    院93年度台聲字第2號判決參照）。本件聲請人因妨害自由
    等案件，前經臺灣嘉義地方法院於民國99年9月30日，以99
    年度易字第641號判決判處罪刑在案，其不服該判決提起上
    訴，惟因上訴狀並未載明具體上訴理由，其上訴不合法律上
    之程式，故本院不經言詞辯論，而於99年11月18日逕以99年
    度上易字第708號判決駁回上訴，而妨害自由罪為不得上訴
    第三審之案件而告確定。本院上開妨害自由罪之判決既未為
    實體之事實認定，核其性質係屬程序判決，揆諸前揭最高法
    院判決意旨，聲請人所犯妨害自由罪之確定判決法院雖係本
    院，但本院僅為程序判決，則聲請人具狀向臺灣嘉義地方法
    院聲請再審，雖記載係對於本院99年度上易字第708號判決
    聲請再審，然其聲請再審之對象，仍應認係對臺灣嘉義地方
    法院99年度易字第641號實體判決為之，聲請程序並無不合
    ，合先敘明。
三、再按有罪之判決確定後，有左列情形之一者，為受判決人之
    利益，得聲請再審︰一原判決所憑之證物已證明其為偽造或
    變造者。二原判決所憑之證言、鑑定或通譯已證明其為虛偽
    者。三受有罪判決之人，已證明其係被誣告者。四原判決所
    憑之通常法院或特別法院之裁判已經確定裁判變更者。五參
    與原判決或前審判決或判決前所行調查之法官，或參與偵查
    或起訴之檢察官，因該案件犯職務上之罪已經證明者，或因
    該案件違法失職已受懲戒處分，足以影響原判決者。六因發
    現確實之新證據，足認受有罪判決之人應受無罪、免訴、免
    刑或輕於原判決所認罪名之判決者。前項第1款至第3款及第
    5款情形之證明，以經判決確定，或其刑事訴訟不能開始或
    續行非因證據不足者為限，得聲請再審。刑事訴訟法第420
    條定有明文。又按所謂確實之新證據，固非以絕對不須經過
    調查程序為條件，但必須可認為確實足以動搖原確定判決而
    為受判決人有利之判決者為限，倘受判決人因對有利之主張
    為原審所不採，事後提出證明，以圖證實在原審前所為有利
    之主張為真實，據以聲請再審，該項證據既非判決後所發見
    ，顯難憑以聲請再審；而所謂「發現」，係指該項證據判決
    當時已經存在，事實審法院於判決前因未經發見，不及調查
    斟酌，至其後始行發見者而言，有最高法院46年台抗字第8
    號、50年台抗字第104號、28年台抗字第8號判例意旨分別可
    資參照。
四、經查：
  (一)抗告人於原審之聲請意旨雖指稱：嘉義縣警察局竹崎分局鹿
    滿派出所員警至告訴人張漢昆家中，竟需花費30分鐘，耗時
    過久。又抗告人之兒子與告訴人之女兒離異後，數次至告訴
    人家中欲探望孫女，皆不得其門而入，亦曾要告訴人轉交送
    伊利用國中進修數學所寫之兩張感言及1張由張藝謀導演拍
    攝之「活著」光碟片給孫女，亦遭告訴人及其家人以藉口搪
    塞、拒絕，況依抗告人之兒子與告訴人女兒所簽訂之離婚協
    議書，男方有探視孫女之權利，故絕無告訴人所稱妨害自由
    之事實等語。惟依上述說明，抗告人僅係提出對自己有利之
    答辯方法，且其內容均係陳述其個人生活瑣事及個人情緒，
    與本件確定判決所認定之犯罪事實，亦無直接之關連性，顯
    非提出新證據，自非得聲請再審之新證據。
  (二)至抗告人於原審提出之離婚協議書及手稿各1份等為其聲請
    再審之事由。惟查，抗告人所提出之離婚協議書及手稿，均
    係於檢察官偵查時業已提出（見99年度偵字第5842號卷第37
    、47頁），業經原審依職權調閱上開偵查卷宗核對無訛，是
    依上開說明，抗告人所提出之離婚協議書及手稿，均非具「
    新穎性」，亦非所謂發現確實之新證據。又抗告人抗告意旨
    陳稱：伊有請原審開庭調閱事發當天警員和張漢崑之通聯紀
    錄，及開庭傳訊兩位警員到庭說明，證據即在該通聯紀錄及
    兩位警員身上云云。然查，抗告人所犯留滯住宅罪之犯行，
    業經原審法院99年度易字第641號判決於理由欄二內依據抗
    告人之供述、告訴人張漢崑之證述、現場照片、存證信函、
    離婚協議書等證據，詳加論駁、認定，而經原審法院採認抗
    告人有罪之證據即告訴人張漢崑之證述，並未經證明為虛偽
    ，此亦與上開刑事訴訟法第420條第1項第2款之規定未合。
    又抗告人請求傳訊兩名警員云云，惟抗告人所欲傳訊兩名警
    員作證之「證據」，其待證事實是否早於原審判決前即已存
    在，抑或是否屬於判決後始行發現之新證據，亦未見抗告人
    就此有何說明，難認已符合刑事訴訟法第420條第1項第6款
    「嶄新性」之要求。再者，抗告人所舉事發當天警員和張漢
    崑間之通聯紀錄及請求傳訊兩位警員，縱為原審所未經調查
    之證據方法，然是否確有抗告人所指之通聯紀錄，抗告人並
    未加以說明，且該通聯紀錄與兩名警員之陳述，是否足以佐
    證抗告人當時確無留滯住宅罪之犯罪事實，抗告人均未於抗
    告狀中敘明，則抗告人所指之「證據」是否存在？及是否足
    以影響原確定判決結果？既均仍需經調查程序始能判斷，亦
    不符合顯然可認足以動搖原有罪確定判決，而應為聲請人無
    罪、免訴、免刑或輕於原判決罪名之「顯然性」要件。況且
    ，抗告人上開所舉之「證據」，或業經原審斟酌，或與抗告
    人是否構成留滯住宅罪之犯罪事實認定並無直接關係，顯無
    法據此認定抗告人所傳述者為真實。而從形式上觀察，亦不
    足以推翻原確定判決，殊難認已符合再審理由。
  (三)綜上所述，本件抗告人聲請再審所提出之事證，均不符合再
    審之要件，其再審為無理由，應予以駁回。
四、從而，原審以本件抗告人聲請再審所舉之證據均非發現確實
    之新證據，認抗告人再審聲請為無理由，而予以駁回，本院
    經核其認事用法，均無不當，裁定亦稱妥適。抗告人之抗告
    意旨，認原審未調閱事發當天警員和張漢崑之通聯紀錄，及
    開庭傳訊兩位警員到庭說明，據此提起抗告云云，依上所述
    ，為無理由，應予駁回。
五、據上論結，應依刑事訴訟法第412條，裁定如主文。
中    華    民    國   100    年    3     月    17    日
                  刑事第四庭    審判長法  官  吳志誠
                                      法  官  吳森豐
                                      法  官  彭喜有
以上正本證明與原本無異。
不得再抗告。
                                      書記官  黃子起
中    華    民    國   100    年    3     月    17    日